【裁判字號】    94,訴,1629
【裁判日期】    950420
【裁判案由】    全民健康保險
【裁判全文】
臺北高等行政法院判決
                                  94年度訴字第01629號
                              .
原      告  甲○○
被      告  中央健康保險局北區分局
代  表  人  乙○○經理）住同.
訴訟代理人  丙○○
            丁○○
上列當事人間因全民健康保險事件，原告不服行政院衛生署中華
民國94年3 月31日衛署訴字第0940003679號訴願定，提起行政
訴訟。本院判決如下：
    主  文
原告之訴駁回。
訴訟費用由原告負擔。
    事  實
壹、事實概要：
    緣原告因子宮腺肌瘤，於民國（下同）91年10月16日至同年
    月22日入住法國巴黎聖安東尼醫院（Hopital Saint-Antoin
    e）治 療，自墊醫療費用歐元5,599.85元，折合新台幣234,
    718元。原告於93年8 月19日填送「全民健康保險特殊情況
    自墊醫療費用核退申請書」向被告申請核退上開自墊之醫療
    費用，經被告以93年9 月9 日健保桃住字第0930049260號函
    回復，略以原告於91年10月16日至同年月22日於區域外法國
    非保險醫事服務機構就醫，按全民健康保險緊急傷病自墊醫
    療費用核退辦法（下稱核退辦法）第5 條：「保險對象申請
    核退醫療費用，應自急診、門診治療當日或出院之日起6 個
    月內辦理，逾期不予核退」規定，原告應於92年4 月22日前
    提出申請，惟其遲至93年8 月19日始提出申請，已逾申請期
    限，而不予同意核退。原告不服，向全民健康保險爭議審議
    委員會（下稱爭審會）申請爭議審議，遭審定駁回，提起訴
    願，亦經駁回，遂向本院提起行政訴訟。
貳、兩造聲明：
一、原告聲明求為判決：
(一)訴願決定、爭議審定及原處分均撤銷。
(二)被告應核退醫療費用新台幣234, 718元。
(三)訴訟費用由被告負擔。
二、被告聲明求為判決：
(一)原告之訴駁回。
(二)訴訟費用由原告負擔。
參、兩造之陳述：
一、原告主張之理由：
(一)原告向被告申請核退醫療費用，經被告以原告逾期申請而不
    予受理，原告不服，循序申請爭議審議及提起訴願，均遭駁
    回。
(二)現今社會有許多意圖領取給付而偽造假證明之案件，如之前
    有旅行社之導遊與旅客自大陸旅遊返台後，利用大陸醫師開
    具之不實診斷書以領取給付。原告乃善良百姓，未曾接受法
    律專業知識，只是爭取應得之給付，法律亦有兼具情理法及
    自由心證者，請判決如原告訴之聲明云云。
二、被告主張之理由：
(一)按「保險對象因情況緊急，須在非保險醫療機構立即診療或
    分娩者，得檢具相關證明文件，由投保單位向保險人申請核
    退醫療費用；其核退辦法，由主管機關定之。」「保險對象
    申請核退醫療費用，應自急診、門診治療日或出院之日起6
    個月內辦理，逾期不予核退。」分別為全民健康保險法第43
    條第1 項及核退辦法第5 條前段所明定。
(二)原告住院日期為91年10月16日至同年月22日，申請核退日期
    為93年8 月19日，其自陳於92年9 月14日返國，始知申請核
    退規定，因準備所需文件費時，故延至93年8 月19日郵寄申
    請，因已逾前開核退辦法之6 個月申請期限，故被告未予核
    退。原告不服被告核定，循序申請爭議審議及提起訴願，均
    遭駁回。
    理  由
壹、本件應適用之法條：
    按「保險對象因情況緊急，須在非保險醫療機構立即診療或
    分娩者，得檢具相關證明文件，由投保單位向保險人申請核
    退醫療費用；．．．。前項醫療費用之核退，應於治療結束
    或分娩後6個月內提出申請，逾期不予受理。」、「保險對
    象申請核退醫療費用，應自急診、門診治療當日或出院之日
    起6個月內辦理，逾期不予核退。」分別為全民健康保險法
    第43條及核退辦法第5條前段所明定。
貳、查本件原告於91年10月16日因子宮腺肌瘤入住法國巴黎聖安
    東尼醫院，至同年月22日出院，惟原告迄至93年8 月19日始
    提出本件醫療費用核退之申請，此有病歷報告、手術過程彙
    報及自墊醫療費用核退申請書可按，且為原告所不否認，堪
    信為真。被告以本件已逾前揭6個月申請期限，而不予核退
    ，尚無不合。又前開6個月申請期限，係全民健康保險法第
    43 條第2項所明定，係立法者之決定，其文義明確，法院並
    無裁量或解釋之空間，人民如認為該6個月之期限過於嚴苛
    ，僅能聲請司法院大法官會議解釋該立法是否違憲，不得因
    「不知法律」而免於該法律之適用，原告主張渠於返國後始
    得知可以申請退費而要求核退相關費用云云，尚不足採。
參、從而，原處分否准原告核退醫療費用之申請，並無違誤，訴
    願決定予以維持，亦為正確，原告訴請撤銷訴原決定及原處
    分，為無理由，其訴請被告應核退醫療費用新台幣234, 718
    元部分，亦無理由，均應予以駁回。
肆、兩造其餘攻擊防禦方法均與本件判決結果不生影響，故不逐
    一論述，併此敘明。
據上論結，本件原告之訴為無理由，爰依行政訴訟法第98條第3
項前段，判決如主文。
中    華    民    國    95    年    4     月    20    日
                         第四庭審判長法  官  鄭忠仁
                                     法  官  林育如
                                     法  官  畢乃俊
上為正本係照原本作成。
如不服本判決，應於送達後20日內，向本院提出上訴狀並表明上
訴理由，如於本判決宣示後送達前提起上訴者，應於判決送達後
20日內補提上訴理由書（須按他造人數附繕本）。
中    華    民    國    95    年     4    月   20     日
                                     書記官  簡信滇


司法院資訊處製作；財團法人民間司法改革基金會備份。
